【裁判字號】    98,上訴,370
【裁判日期】    980630
【裁判案由】    違反毒品危害防制條例
【裁判全文】
臺灣高等法院高雄分院刑事判決         98年度上訴字第370號
上  訴  人
即  被  告    甲○○
選任辯護人    黃見志    律師
上列上訴人因違反毒品危害防制條例案件，不服臺灣高雄地方法
院97年度訴字第1567號中華民國97年12月25日第一審判決（起訴
案號：臺灣高雄地方法院檢察署97年度偵字第21715 號），提起
上訴，本院判決如下：
    主  文
上訴駁回。
    事  實
一、甲○○明知愷他命（KETAMINE）係毒品危害防制條例第2 條
    第2 項所列之第三級毒品，不得非法持有、販賣，竟仍意圖
    營利，基於販賣第三級毒品愷他命之犯意，於民國（以下同
    ）95年5 月6 日凌晨1 時30分許，在高雄地區一地點，以新
    臺幣（下同）3, 500元之價格，販賣第三級毒品愷他命5 包
    （驗前總淨重3. 066公克，驗後總淨重3.056 公克）予乙○○，藉此以牟利。嗣乙○○於同日下午持上開毒品與丙○○
    外出，並將之置放在丙○○所騎乘之車號YAD-016 號重型機
    車置物箱內，並於同日下午2 時30分許，共同騎車行經高雄
    市○○區○○路128 巷口時，因行車違規為警攔檢，丙○○
    主動打開機車置物箱予執勤員警檢視，而遭警查獲上開愷他
    命5 包，並移送臺灣高雄地方法院檢察署檢察官偵辦後提起
    公訴，由台灣高雄地方法院以96年度訴字第2111號案件審理
    （嗣經該院判決丙○○無罪，經本院以97年度上訴字第25號
    判決駁回上訴確定），而甲○○於丙○○所涉上開案件中，
    於96年10月25日上午9 時30分許，在台灣高雄地方法院刑事
    第二法庭內以證人身份作證時，自承扣案毒品係其所賣出，
    始悉上情。
二、案經臺灣高雄地方法院檢察署檢察官自動檢舉偵查起訴。
    理  由
壹、證據能力部分：
一、被告以外之人於審判外之言詞或書面陳述，除法律有規定者
    外，不得作為證據，刑事訴訟法第159 條第1 項定有明文。
    經查，本件證人乙○○及丙○○於96年6 月4 日下午3 時30
    分許，在位於高雄市○○○路之新光三越百貨公司旁之咖啡
    店內之對話內容，經證人丙○○錄音後製作成譯文，具有被
    告以外之人審判外陳述之性質，屬傳聞證據，經原審依法提
    示予以調查，被告對此表示沒有證據能力（見院1 卷第23頁
    背面），是依上開刑事訴訟法第159 條第1 項之規定，不得
    作為本件之證據使用。
二、次按被告以外之人於審判外之言詞或書面陳述，除法律有規
    定者外，不得作為證據；又被告以外之人於審判外之陳述，
    雖不符刑事訴訟法第159 條之1 至第159 條之4 之規定，而
    經當事人於審判程序同意作為證據，法院審酌該言詞陳述或
    書面陳述作成時之情況，認為適當者，亦得為證據；當事人
    、代理人或辯護人於法院調查證據時，知有第159 條第1 項
    不得為證據之情形，而未於言詞辯論終結前聲明異議者，視
    為有前項之同意。刑事訴訟法第159 條第1 項、第159 條之
    5 定有明文。經查，本判決所引用之其餘各項證據資料，其
    屬於被告甲○○以外之人於審判外之言詞、書面陳述者，均
    據本院於調查證據程序逐一提示並告以要旨，檢察官、被告
    、辯護人均知該等證據為被告以外之人之審判外陳述，均未
    於言詞辯論終結前聲明異議或表示同意作為證據（見院1 卷
    第23頁背面），審酌上開證據作成時之情況，亦無不當取供
    等情形，認為以之作為本案之證據亦屬適當，依刑事訴訟法
    第159 條之5 規定，應有證據能力。
貳、實體部分：
一、上訴人甲○○於95年5 月6 日凌晨1 時30分許，在某不詳地
    點，將第三級毒品愷他命5 包（驗前總淨重3.066 公克，驗
    後總淨重3.056 公克）交付予證人乙○○，嗣乙○○於同日
    下午持上開毒品與證人丙○○外出，並將之置放在丙○○所
    騎乘之車號YAD-016 號重型機車置物箱內，而於同日下午2
    時30分許，在高雄市○○區○○路128 巷口為警查獲等情，
    業據上訴人甲○○於原審及本院審理時坦承不諱（見97年10
    月2 日原審準備程序筆錄，即原審院1 卷第21頁背面、本院
    98年6 月16日審判筆錄），核與證人乙○○偵查及原審審理
    時證述之情節相符（見偵1 卷第18、19頁，原審院3 卷第16
    至25 頁） ，又查：
（一）證人丙○○於原審另案96年度訴字第2111號案件偵查及審
      理時及證人即查獲員警黃泰櫻於另案偵查中已證述本案被
      查獲經過之情節綦詳（見偵1 卷第20頁，偵2 卷第29、30
      頁，原審院2 卷第66、84頁），並有愷他命5 包（驗前總
      淨重3.066 公克，驗後總淨重3.056 公克）扣案可稽，另
      有扣案毒品照片2 張、扣押筆錄、扣押物品目錄表各1 份
      附卷可稽（見警1 卷第16、18至20頁），是此部分之事實
      應堪信為真實。而扣案愷他命5 包（驗前總淨重3.066 公
      克，驗後總淨重3.056 公克），經送高雄醫學大學附設中
      和紀念醫院檢驗結果，確實係屬毒品危害防制條例第2 條
      第2 項所稱之第三級毒品，亦有該院96年6 月12日檢驗報
      告5 份在卷可憑（見原審院2 卷第35至39頁）。
（二）上訴人甲○○於原審另案96年度訴字第2111號案件審理時
      ，出庭作證供稱：「（問：查獲的5 包K 他命是乙○○跟
      你拿的？）是的。…（問：你有賣K 他命給丙○○？）對
      的，但是丙○○沒有把3 千元交給我。（問：你對乙○○
      證述說『丙○○被抓之後你有跟他收這5 包K 他命3 千元
      的錢』有何意見？）是要跟丙○○收3 千5 百元，是乙○○記錯了。（問：被告（按即丙○○）跟你買K 他命是要
      做什麼？）被告有跟我說他要拿給別人」等語（見院2 卷
      第136 至137 頁），上訴人甲○○已經自白扣案之第三級
      毒品愷他命5 包係其以3,500 元之代價所販賣無疑，對照
      證人乙○○於偵查中證稱：於96年5 月6 日丙○○遭查獲
      之5 包K 他命是我所有，向被告甲○○所購買，價錢已經
      忘記，我只有向被告買這1 次等語（見偵1 卷第18、19頁
      ），可知本件扣案愷他命5 包確係證人乙○○以丙○○之
      名義向被告以3,500 元購入甚明。至上訴人甲○○雖於原
      審審理時翻異前詞，辯稱：我於另案審理時誤解檢察官之
      意思，我以證人身份說毒品係我賣的，是我說錯云云。然
      查上訴人甲○○係以證人身份作證，且已經具結程序，且
      參酌販賣愷他命係屬眾所周知之重罪，上訴人甲○○對於
      作證之內容應會小心謹慎，在不瞭解詰問之內容時，當會
      再行確認問題內容，而不會任意作答，而質諸上訴人甲○○於原審另案96年度訴字第2111號案件審理時出庭作證之
      供詞，檢察關於詰問時已連續詰問被告「你有賣K 他命給
      丙○○？」、「你對乙○○證述說『丙○○被抓之後你有
      跟他收這5 包K 他命3 千元的錢』有何意見？」、「被告
      （按即丙○○）跟你買K 他命是要做什麼？」等數個問題
      ，均係就上訴人販賣毒品予證人丙○○及交易毒品價格等
      內容詰問，問題內容均甚明確，而上訴人甲○○多次作答
      內容亦均有坦承販賣本件扣案愷他命之事實，上訴人甲○○回答內容亦屬明確，顯然並無任何上訴人甲○○所稱誤
      解檢察官提問內容之情形存在。另參以上訴人甲○○於該
      次另案作證時之筆錄（見原審院2 卷第134 至139 頁），
      上訴人甲○○於開始作證時均證稱其本件扣案愷他命並非
      其交給乙○○及丙○○，而否認與本案有關，直至原審當
      庭播放其與丙○○於96年6 月11日在高雄縣鳳山市五甲地
      區某超商之對話錄音（由證人丙○○所錄製），並提示相
      關譯文後（見原審院2 卷第100 至10 2頁），上訴人甲○○始坦承
      本件扣案愷他命係其所販賣之事實，是以上訴人於作證之
      始本欲飾詞卸責，經原審當庭播放其與丙○○於96年6 月
      11 日 之對話錄音及提示相關譯文後，上訴人甲○○才自
      白販賣愷他命之犯行，益徵上訴人甲○○確實有販賣愷他
      命予證人乙○○甚明，上訴人甲○○於本院98年6 月16日
      審理時之再度自白，應屬實在。
（三）至證人乙○○雖於原審審理時翻異前詞稱：我於95年5 月
      6 日在高雄市○○區○○路關帝廟被查獲的愷他命5 包，
      係我透過被告向1 個叫「學長」的人買的，「學長」有跟
      我說他在賣毒品云云（見院3 卷第18至20頁），而與上訴
      人甲○○於原審審理時供稱：扣案毒品係證人丙○○透過
      我向我的朋友購買，並指示我交給證人乙○○，我僅有轉
      讓毒品云云。然查證人乙○○於原審審理時另證稱：「價
      錢是『學長』透過被告向我說的」、「『學長』之前有說
      過這個價錢，有說過1 包及5 包的價錢，也有說10包的價
      錢」、「是我打電話給被告，說我要拿5 包愷他命，我問
      被告多少錢，被告說3,500 元，當時『學長』沒有在電話
      中跟我說」、「被告1 個人騎機車拿貨給我」、「愷他命
      用夾鏈袋裝，放在1 個大的夾鏈包，外觀沒有用紙袋裝起
      來，是用手握起來」、「我當時沒有給錢，向被告說下星
      期日前會給他，沒有約定地點，被告說好，他會跟『學長
      』說」、「被告第一次賣毒品給我」、「（問：何時開始
      施用愷他命？）被查獲時是第一次拿的」、「我與該學長
      不熟，我不清楚被告與『學長』是否熟識」云云（見原審
      院3 卷第20至23頁），證人乙○○就其如何得知扣案毒品
      價格，先供稱係「學長」告知，旋即又改稱係被告即上訴
      人甲○○於電話中告知，證詞顯然前後矛盾，其於原審陳
      述之可信度即有可疑；且證人乙○○既係準備第1 次施用
      愷他命，而無任何施用毒品經驗，當會小心為之，以免遭
      查獲將要接受觀察、勒戒甚或強制戒治等戒除毒癮處遇，
      而以其證稱與該「學長」不熟，且不清楚上訴人甲○○與
      「學長」是否熟識，則證人乙○○在不知悉上訴人甲○○
      與「學長」是否熟悉之情形下，竟貿然委託上訴人甲○○
      向與乙○○不熟之「學長」購買愷他命毒品，顯然悖於常
      理，亦可佐認證人乙○○上開證述，僅係迴護之詞；又參
      以上訴人甲○○若僅係代證人乙○○向「學長」購買愷他
      命，上訴人甲○○又豈能在未經「學長」之同意下，未向
      第一次交易之乙○○收取價金，亦未約定何時給付價金，
      在在均與常理不符，亦可證證人乙○○於原審審理時所為
      之上開供述，均係迴護之詞，而均不可採信，本件確係上
      訴人甲○○以3,500 元之代價販售愷他命毒品予證人乙○○甚明。
（四）又販賣第三級毒品，可處5 年以上有期徒刑，得併科新臺
      幣5 百萬元以下罰金，毒品危害防制條例第4 條第3 項定
      有明文，是販賣第三級毒品係屬嚴重違法行為，苟遭逮獲
      ，後果非凡，販毒之人於販賣毒品時無不小心翼翼，不敢
      公然為之，而邇來政府為杜絕毒品氾濫，毒害人民甚深，
      再三宣導教民眾遠離毒品、媒體之報導既深且廣，對於毒
      品之禁絕，應為民眾所熟悉。又政府對於查緝施用、轉讓
      及販賣毒品無不嚴格執行，且販賣毒品罪更係重罪，設若
      未參與販賣毒品，衡情一般人在知悉代為他人所購買者為
      毒品，當會避免拒絕，以免被查獲時，被誤認係共同販賣
      毒品之人，而罹重典。查本件上訴人甲○○並無施用毒品
      前科，有臺灣高等法院被告前案紀錄表1 份在卷可稽，則
      其在知悉販賣毒品係屬重罪，而轉讓毒品亦係法所不許之
      行為之情形下，實無甘冒重罪風險，而答應為證人乙○○
      代為向「學長」購買毒品之必要，且佐以證人乙○○證稱
      係上訴人1 個人騎車前來交付愷他命等情，上訴人甲○○
      顯然已將自己暴露在遭查獲之高度風險之下，亦顯見上訴
      人甲○○前辯稱其僅有轉讓愷他命云云，及證人乙○○證
      稱係委託上訴人甲○○代為向「學長」購買愷他命云云，
      均係卸責及迴護之詞，均不足採。
（五）販賣第三級毒品，可處5 年以上有期徒刑，得併科新臺幣
      5 百萬元以下罰金，毒品危害防制條例第4 條第3 項定有
      明文，是販賣第三級毒品係屬嚴重違法行為，苟遭逮獲，
      後果非凡，毒販出售毒品時無不小心翼翼，不敢公然為之
      ，且不論是毒品之包裝如何，均可由販售者任意分裝增減
      其重量及純度，而每次販賣之價格，亦隨雙方關係之深淺
      、資力、需求之程度等因素，由販售之人任意調整，顯見
      販售毒品之人，必有豐厚利得，否則豈有願冒罹重典之風
      險，而以原價或低於原價買賣毒品之理，足認上訴人甲○○確有藉由販賣第三級毒品愷他命以從中賺取買賣差價牟
      利之意圖甚明。
    綜上所述，因上訴人甲○○於本院審理時已坦承販賣愷他命
    予乙○○，核與證人乙○○偵查及原審審理時證述之情節相
    符，並有愷他命5 包扣案可資佐証，上訴人甲○○自白核與
    事實相符，事証明確，其犯行已堪認定。
二、按愷他命係毒品危害防制條例第2 條第2 項所稱之第三級毒
    品，不得非法持有及販賣。上訴人甲○○販賣愷他，核係犯
    毒品危害防制條例第4 條第3 項之販賣第三級毒品罪。上訴
    人甲○○持有第三級毒品愷他命之低度行為，已為販賣之高
    度行為所吸收，不另論罪。
三、上訴人甲○○為行為後，刑法業於94年2 月2 日修正公布，
    95 年7月1 日施行，而修正後刑法第2 條第1 項規定：「行
    為後法律有變更者，適用行為時之法律。但行為後之法律有
    利於行為人者，適用最有利於行為人之法律。」係規範行為
    後法律變更所生新舊法律比較適用之準據法，於新法施行後
    ，應適用修正後刑法第2 條第1 項之規定，為「從舊從輕」
    之比較；且於比較時應就罪刑有關之共犯、未遂犯、想像競
    合犯、牽連犯、連續犯、結合犯，以及累犯加重、自首減輕
    暨其他法定加減（如身分加減）與加減例等一切規定，綜其
    全部罪刑之結果而為比較，且就比較之結果，須為整體之適
    用，不能割裂分別適用各該有利於行為人之法律，此即法律
    變更之比較適用所應遵守之「罪刑綜合比較原則」及「擇用
    整體性原則」（參見最高法院95年度第8 次刑事庭會議決議
    意旨），茲就本件新舊法比較結果說明如下：
（一）關於最低罰金刑部分，修正前刑法第33條第5 款規定：「
      罰金：1 元（銀元）以上。」，而依罰金罰鍰提高標準條
      例規定，就72年6 月26日前修正之刑法部分條文罰金數額
      提高10倍，其後修正者則不提高倍數。而刑法第33條第5
      款自72年6 月26日迄94年2 月2 日修正公布（95年7 月1
      日施行），期間並未修正，再依現行法規所定貨幣單位折
      算新臺幣條例規定，以銀元1 元折算新臺幣3 元，則修正
      前最低罰金數額即為新臺幣30元。修正後刑法第33條第5
      款規定：「罰金：新臺幣1 千元以上，以百元計算之。」
      修正後最低罰金刑即為1 千元，自應以修正前之規定有利
      於上訴人甲○○。
（二）就易服勞役折算標準部分，修正後刑法第42條第3 項前段
      之規定，即：「易服勞役以新臺幣一千元、二千元或三千
      元折算一日」，被告行為時之舊刑法第42條第2 項前段則
      規定：「易服勞役以一元（銀圓）以上三元以下，折算一
      日」，且依廢止前罰金罰鍰提高標準條例第2 條之規定（
      現已刪除），就其原定數額提高為100 倍折算1 日，亦即
      ，被告行為時之易服勞役折算標準，應以銀元100 元至30
      0 元折算1 日，經折算為新臺幣後，應以新臺幣300 元至
      900 元折算1 日。比較新舊刑法之易服勞役折算標準，以
      修正後之刑法第42條第3 項前段之規定，較有利於上訴人
      甲○○。
    綜上所述，因所謂不能割裂適用，係指與罪刑有關之本刑而
    言，不包括易刑處分，事關刑罰執行之易刑處分仍應分別適
    用最有利於行為人之法律。易言之，倘所處之主刑同時有徒
    刑、拘役易科罰金、罰金易服勞役之情形時，關於易科罰金
    、易服勞役部分應分別為新舊法有利不利之比較，依刑法第
    2 條第1 項從舊從輕原則定其易刑之折算標準（最高法院96
    年度台非字第58號，96台上字第2233號判決意旨參照）。是
    經比較結果，本件除易服勞役之折算標準，以裁判時之法律
    有利於上訴人甲○○外，其餘部分經比較後，裁判時法律並
    非有利於上訴人甲○○，仍應適用其行為時之法律。故揆諸
    上開規定，除易服勞役部分應適用修正後之法律外，其餘部
    分則應適用修正前之法律。
四、原審適用毒品危害防制條例第4 條第3 項、第19條第1 項，
    刑法第11條、第2 條第1 項、第38條第1 項第1 款規定，並
    審酌上訴人甲○○明知愷他命為毒品危害防制條例列管之第
    三級毒品，竟圖牟私利，販賣予證人愷他命乙○○，嚴重違
    反我國法律反毒、禁毒之政策，影響社會安全秩序甚鉅，更
    荼毒國人身心健康，且其所販賣毒品已經既遂，其販賣毒品
    之數量僅有5 包，共重3.066 公克，數量甚少，且所得僅有
    3,500 元，獲利金額非鉅，暨其犯罪之動機、目的、手段等
    一切情狀，量處有期徒刑5 年6 月。並說明依毒品危害防制
    條例第18條第1 項前段之規定，應予沒收銷燬之毒品，以經
    查獲之第一、二級毒品為限。又毒品依其成癮性、濫用性及
    對社會危害性，共分為四級，上開條例並就製造、運輸、販
    賣、意圖販賣而持有、以非法方法使人施用、引誘他人施用
    及轉讓不同等級之毒品等行為，分別定其處罰。至施用或持
    有第三、四級毒品，因其可罰性較低，故未設處罰之規定，
    僅就施用及持有第一、二級毒品科以刑罰。然鑑於第三、四
    級毒品均係管制藥品，特於同條例第11條之1 明定無正當理
    由，不得擅自持有；第18條第1 項後段復規定查獲之第三、
    四級毒品，無正當理由而擅自持有者，沒入銷燬之。從而，
    依同條例第18條第1 項後段應沒入銷燬之毒品，專指查獲施
    用或持有之第三、四級毒品而言；倘係查獲製造、運輸、販
    賣、意圖販賣而持有、以非法方法使人施用、引誘他人施用
    或轉讓第三、四級毒品，既屬同條例相關法條明文規定處罰
    之犯罪行為，即非該條項應依行政程序沒入銷燬之範圍。又
    同條例第19條第1 項所定「供犯罪所用或因犯罪所得之物」
    ，係指犯第4 條至第9 條、第12條、第13條或第14條第1 項
    、第2 項之罪所用或所得之物，不包括毒品本身在內，是尚
    不得援用此項規定為第三、四級毒品之沒收依據。再同條例
    對於查獲之製造、運輸、販賣、意圖販賣而持有、以非法方
    法使人施用、引誘他人施用及轉讓第三、四級毒品之沒收，
    並無特別規定，如其行為已構成犯罪，則該毒品即屬不受法
    律保護之違禁物，應回歸刑法之適用，依刑法第38條第1 項
    第1 款之規定沒收之，始為適法（最高法院96年台上字第72
    7 號判決可資參照）。查扣案愷他命5 包（驗前總淨重3.06
    6 公克，驗後總淨重3.056 公克），經送高雄醫學大學附設
    中和紀念醫院檢驗結果，確實係屬毒品危害防制條例第2 條
    第2 項所稱之第三級毒品，有該院96年6 月12日檢驗報告5
    份在卷可按（見院2 卷第35至39頁），依上開最高法院見解
    ，係屬違禁物，應依刑法第38條第1 項第1 款之規定，不問
    屬犯人所有與否，均予宣告沒收之。另幫助因販賣第三級毒
    品所得之財物3,500 元，雖未扣案，惟此係上訴人甲○○販
    賣第三級毒品所得之財物，應依毒品危害防制條例第19條第
    1 項之規定，沒收之，如全部或一部不能沒收時，以其財產
    抵償之。經核原判決認事用法並無不合，量刑亦屬適當，上
    訴人甲○○上訴指摘原判決量刑過重，為無理由，應予駁回
    。
據上論結，應依刑事訴訟法第368 條，判決如主文。
本案經檢察官許美女到庭執行職務。
中    華    民    國    98    年    6     月    30    日
              刑事第六庭    審判長法  官  王憲義
                                  法  官  邱永貴
                                  法  官  張盛喜
以上正本證明與原本無異。
如不服本判決應於收受本判決後10日內向本院提出上訴書狀，其
未敘述上訴理由者，並得於提起上訴後10日內向本院補提理由書
狀（均須按他造當事人之人數附繕本）「切勿逕送上級法院」。
中    華    民    國    98    年    6     月    30    日
                                  書記官  黃一秋
附錄本件判決論罪科刑法條：
毒品危害防制條例第4條第3項
製造、運輸、販賣第三級毒品者，處5 年以上有期徒刑，得併科
新臺幣5 百萬元以下罰金。


司法院資訊處製作；財團法人民間司法改革基金會備份。
